臺灣高等法院刑事判決
111年度上訴字第1391號
上  訴  人  
即  被  告  王漢彬



選任辯護人  彭瑞明律師(法扶律師)          
上列上訴人因違反毒品危害防制條例案件，不服臺灣新北地方法
院110年度訴字第690號，中華民國111年1月3日第一審判決（起
訴案號：臺灣新北地方檢察署109年度偵字第44714號），提起上
訴，本院判決如下：
    主  文
上訴駁回。
    事實及理由
一、本案經本院審理結果，原審認為上訴人即被告甲○○係犯毒品
    危害防制條例第4條第6項、第3項之販賣第三級毒品未遂罪
    ，累犯，依司法院釋字第775號解釋意旨，審酌被告無應量
    處最低法定刑且無法適用刑法第59條酌減規定，致所受刑罰
    超過所應負罪責之情形，認仍應依刑法第47條第1項之規定
    ，加重其刑，依刑法第25條第2項未遂犯之規定，以及依毒
    品危害防制條例第17條第2項偵審中自白之規定，減輕其刑
    ，依法先加重後遞減之，審酌被告正值青年，不思以正當途
    徑獲取財物，明知毒品危害身心甚劇，一經成癮，甚且影響
    社會治安，危害深遠，竟無視政府制定毒品危害防制條例杜
    絕毒品犯罪之禁令，販賣第三級毒品欲藉以牟利，助長施用
    毒品之行為，間接危害社會、國家，所為實屬不該，然考量
    本件未生販賣毒品之結果即遭查獲，且所圖獲利非高，兼衡
    其前科素行、犯罪動機、目的、手段、情節，自陳國中肄業
    之智識程度、之前從事土地開發行業、與父母及未成年子女
    1名同住之經濟、生活狀況，以及犯罪後始終坦承犯行之態
    度等一切情狀，量處有期徒刑2年，並說明扣案如其附表編
    號1所示含有第三級毒品之咖啡包10包為違禁物，應依刑法
    第38條第1項規定宣告沒收，以及編號2、4所示為被告持以
    販賣毒品犯罪所用之物，應依毒品危害防制條例第19條第1
    項規定宣告沒收，編號3所示之物，與本案犯罪並無關連而
    不予宣告沒收之理由，經核認事用法及量刑均無不當，事實
    及理由部分並補充記載：依被告所述，其當時是將毒咖啡包
    以如原判決附表編號4所示外包裝封緘，其配偶許煒婷就此
    並不知情等語，而依卷內資料，許煒婷並未因本案被起訴，
    是本件被告係利用不知情之配偶許煒婷交付毒品咖啡包與喬
    裝買家之員警，為間接正犯，原判決事實及理由就此雖漏未
    說明，但與判決結果並無影響，基於無害瑕疵，本院予以補
    充後，仍可以維持，其餘均引用第一審判決書記載之事實、
    證據及理由（如附件）。
二、依被告上訴狀所載，其原以本件是受誘捕偵查云云為由否認
    犯罪，但於本院訊問時即改為認罪之陳述，並稱：上訴狀是
    同學幫我寫的，上訴的理由是判太重，那時候太太剛好快要
    生產，經濟上比較困難，加上我是第一次販賣，希望可以不
    要用累犯加重等語，辯護人亦為被告辯護主張：被告並沒有
    販賣毒品前科，被查獲時也沒有巨量毒品，被告是因為配偶
    剛生產，沒有醫療費可以給付給醫院，才出此下策上網賣毒
    品，本案沒有賣出就被查獲，希望援引刑法第59條予以酌減
    ，被告前案是施用毒品，並不是販賣，犯罪情節並不一樣，
    罪質也不相同，應無適用累犯加重其刑之必要云云。
三、按司法院釋字第775號解釋意旨固謂：刑法第47條第1項有關
    累犯加重本刑部分，不分情節，基於累犯者有其特別惡性及
    對刑罰反應力薄弱等立法理由，一律加重最低本刑，於不符
    合刑法第59條所定要件之情形下，致生行為人所受之刑罰超
    過其所應負擔罪責之個案，其人身自由因此遭受過苛之侵害
    部分，對人民受憲法第8 條保障之人身自由所為限制，不符
    憲法罪刑相當原則，牴觸憲法第23條比例原則等旨。惟倘若
    事實審法院已就個案犯罪情節，具體審酌行為人犯罪之一切
    情狀暨所應負擔之罪責，經裁量結果認應依刑法第47條第1 
    項規定加重其刑，而無過苛或罪刑不相當之情形者，此為實
    體法上賦予法院量刑裁量職權之適法行使，即與前揭司法院
    解釋意旨無違，自不得任意指摘（最高法院109年台上字第 
    1673號判決意旨參照）。經查，被告有如原判決理由欄所載
    刑事前案經法院判處罪刑確定並執行完畢（見原判決第4頁
    ），有本院被告前案紀錄表可按，其受有期徒刑執行完畢，
    於5年以內故意再犯本件最重本刑為有期徒刑之罪，為累犯
    。衡酌被告前案已經實際入監執行，理應知所警惕才是，竟
    再犯本件罪質更為嚴重之販賣毒品罪，被告所為更是戕害他
    人身心健康，足徵被告並未真正悛悔改過，刑罰反應力確屬
    薄弱，所犯情節亦具相當惡性，合於累犯加重其刑之立法目
    的，且本件有如前述刑之遞減事由，依法先加遞減輕後之刑
    度，與被告為了一己私利以及行為之惡性等犯罪情節相較，
    並無司法院釋字第775號解釋意旨所示違反比例、罪刑相當
    原則之情形存在，是原審裁量審酌後，仍按累犯規定加重其
    刑，並無不合。被告徒以前案與本案犯罪類型不同為由，指
    謫原判決依累犯規定加重其刑違反上開解釋意旨云云，核係
    置原判決已說明之事項於不顧，對於法院裁量權之適法行使
    ，徒憑己意而為指摘，按上說明，並無理由。本件檢察官起
    訴書已經主張被告構成累犯之事實，於原審審理時，就後階
    段應加重其刑之事項，檢察官雖未具體指出證明方法，原審
    是依職權調查結果，依累犯規定加重其刑，但因原審是在最
    高法院刑事大法庭110年度台上大字第5660號裁定意旨前判
    決，基於預測可能性及法安定性之精神，上開裁定並無溯及
    既往之效力，自不能據此指謫原判決裁量有所不當，併予說
    明。又刑法第59條之酌量減輕其刑，必須犯罪另有特殊之原
    因與環境，在客觀上足以引起一般同情，認為即使予以宣告
    法定最低度刑期尤嫌過重者，始有其適用。其審酌事項固不
    排除刑法第57條所列舉10款事由，但仍以犯罪時有其特殊之
    原因與環境為必要，且應與其犯罪之情狀，二者比較衡量後
    ，整體考量。被告所犯販賣第三級毒品未遂罪，法定最輕本
    刑為有期徒刑7年，雖有累犯之加重事由，但有如前述未遂
    以及偵審中自白之減刑事由，依法先加遞減後之處斷刑，已
    經大幅降低，並無過苛情事，至其上開所述個人家庭、經濟
    等因素，核屬個人之犯罪動機與目的，且其所圖者，均為一
    己之私利，至於所陳未及賣出就被查獲、所欲販賣之毒品數
    量、所圖獲利之金額非鉅以及始終坦承犯罪等等，亦非任何
    特殊情事，實無何足以引起一般人同情而顯可憫恕之情事，
    僅能作為量刑審酌事由，按上說明，自無刑法第59條規定之
    適用。又關於刑之量定，係實體法上賦予法院得為自由裁量
    之事項，倘其未有逾越法律所規定之範圍，或濫用其權限，
    即不得任意指摘為違法。本案原審已就刑之裁量詳為審酌並
    敘明理由如前，其量定之刑罰，並未逾法定刑度，且與所述
    裁量因子相當，與罪刑相當原則無悖，是被告以前詞指謫原
    判決量刑不當云云，亦無理由。　
四、綜上所述，被告以前詞指謫原判決不當，並不可採，本件上
    訴為無理由，應予駁回。　　　　　
據上論斷，應依刑事訴訟法第368條、第373條，判決如主文。
本案經檢察官周容提起公訴，檢察官沈念祖到庭執行職務。　　
中　　華　　民　　國　　111 　年　　5 　　月　　18　　日
                  刑事第十四庭  審判長法　官  黃斯偉
                                      法　官  黎惠萍
                                      法　官  許泰誠
以上正本證明與原本無異。
如不服本判決，應於收受送達後20日內向本院提出上訴書狀，其
未敘述上訴之理由者並得於提起上訴後20日內向本院補提理由書
（均須按他造當事人之人數附繕本）「切勿逕送上級法院」。
                                      書記官  朱子勻
中　　華　　民　　國　　111 　年　　5 　　月　　18　　日